最高法院刑事判決　　　　　　九十六年度台上字第六三八二號
上　訴　人　乙○○○
　　　　　　　　　　　128巷55號
　　　　　　甲 ○ ○
　　　　　　　　　　　128巷55號（
上列上訴人等因強盜等罪案件，不服台灣高等法院高雄分院中華
民國九十六年八月二十八日第二審更審判決（九十六年度上更(一)
字第八０號，起訴案號：台灣屏東地方法院檢察署九十三年度偵
字第五四四八號），提起上訴，本院判決如下：
    主  文
上訴駁回。
    理  由
一、強盜部分﹕
按刑事訴訟法第三百七十七條規定，上訴於第三審法院，非以判
決違背法令為理由，不得為之。是提起第三審上訴，應以原判決
違背法令為理由，係屬法定要件。如果上訴理由書狀並未依據卷
內訴訟資料，具體指摘原判決不適用何種法則或如何適用不當，
或所指摘原判決違法情事，顯與法律規定得為第三審上訴理由之
違法情形，不相適合時，均應認其上訴為違背法律上之程式，予
以駁回。本件原判決認定﹕上訴人乙○○○、甲○○夫妻共同意
圖為自己不法之所有，於民國九十二年五月三十日上午七時四十
分許，駕駛其二人先前所竊得之ＶＭ－四六八０號小客車（竊盜
部分另案判處罪刑確定），至屏東縣崁頂鄉○○路二三七號美慶
企業有限公司（侵入建築物部分未據告訴），分別攜帶客觀上足
供兇器使用之雙管長槍及西瓜刀各一支（均未扣案，該槍是否具
殺傷力不明），甲○○且頭戴鴨舌帽、口罩，以掩飾容貌（鴨舌
帽、口罩亦未扣案），先對獨自在辦公室內之劉玉萍，由甲○○
持西瓜刀，拉住劉玉萍的手，施以暴力，致劉玉萍右手撕裂傷，
乙○○○則在旁持雙管長槍以「不給錢包就要開槍」相脅迫，後
由甲○○持西瓜刀抵住進入辦公室之林瑞容脖子，以此強暴、脅
迫方式，使劉玉萍、林瑞容不能抗拒，而交付分屬二人所有內有
現金新台幣一千多元、信用卡、提款卡、手機、國民身分證及機
車駕照等等物品之皮包各一只，得手後由乙○○○駕該車逃離現
場。上訴人等又共同意圖為自己不法之所有，於同月三十一日下
午日間某時，駕駛該車，至屏東縣崁頂鄉○○村○○路四十三之
三號陳水平住宅，由甲○○在車上把風，乙○○○進入該宅內蒐
尋財物尚未行竊得逞時（侵入住宅部分未據告訴），適陳水平返
回住處，發現屋內有開啟鐵櫃之異常聲音而起疑，開啟鐵門之際
，乙○○○立即衝出屋外，由甲○○駕駛該車搭載乙○○○逃逸
（共犯竊盜未遂部分，見理由二）。陳水平立刻大聲呼叫，鄰居
郭茂良聞聲，隨即駕駛Ｍ四－五０九五號小客車緊追。當日下午
六時三分許，行駛至屏東縣崁頂鄉○○村○○路二巷三十號前，
乙○○○發現有人在後跟蹤，乃單獨承上述意圖為自己不法所有
之強盜概括犯意，持該雙管長槍下車，驅前向郭茂良以「要讓你
死」脅迫之，郭茂良見狀，下車躲在路旁，乙○○○即將郭茂良
之小客車強行駛離，途中因駕駛不慎翻車損壞而予棄置高雄縣大
寮鄉○○○路上，隨即於六月一日經警尋獲等情。爰撤銷第一審
判決，就上訴人等強盜劉玉萍、林瑞容部分，改判仍皆依想像競
合犯從一重論處共犯刑法第三百三十條第一項攜帶兇器強盜罪；
就乙○○○強盜郭茂良部分，改判單獨犯同條項攜帶兇器強盜罪
，並比較九十四年七月一日施行前後之刑法，適用較有利於上訴
人之行為時法律即舊法，依連續犯處斷，已綜合卷內全部之證據
資料，敘明其所憑之證據及認定之理由，從形式上觀察，並無判
決違背法令之情形存在。上訴意旨對於原判決依憑證據所為之事
實認定，究竟如何違背法令，並未依據卷內訴訟資料具體指摘，
僅以甲○○未曾領有駕駛執照，不會開車，豈可能與乙○○○共
同犯案等語，指摘原判決未就此調查，亦未說明不調查之理由，
有理由不備之違法。惟依原判決所論斷之強盜犯行，上訴人等係
分持雙管長槍及西瓜刀，以強暴、脅迫手段，共同對劉玉萍、林
瑞容強盜取財；乙○○○繼再持該槍脅迫郭茂良，單獨強取郭茂
良小客車並駛離現場。是甲○○是否會開車，顯不影響此部分之
事實認定與法律適用，殊無調查論敘之必要，未予調查自不生違
背法令之問題。此部分上訴意旨與法律規定得為第三審上訴理由
之違法情形，不相適合，其上訴為違背法律上之程式，應予駁回
。
二、竊盜部分：
查刑事訴訟法第三百七十六條所列各罪之案件，經第二審判決者
，不得上訴於第三審法院，法有明文。原判決關於上訴人等竊盜
部分，係依刑法第三百二十一條第二項、第一項第二款論處加重
竊盜未遂罪刑，核屬刑事訴訟法第三百七十六條第二款所列之案
件，既經第二審判決，自不得上訴於第三審法院。上訴人等併就
此部分提起上訴（未聲明對一部上訴，依法視為全部上訴），於
法不合，應併予駁回。
據上論結，應依刑事訴訟法第三百九十五條前段，判決如主文。
中　　華　　民　　國　九十六　年　 十一 　月　二十二　日
                      最高法院刑事第二庭
                          審判長法官  紀　俊　乾
                                法官  黃　正　興
                                法官  陳　東　誥
                                法官  林　錦　芳
                                法官  韓　金　秀
      本件正本證明與原本無異
                                      書  記  官
中　　華　　民　　國　九十六　年   十一   月　二十三　日
                                                      Ｑ
